【裁判字號】    90,易,963
【裁判日期】    901003
【裁判案由】    賭博
【裁判全文】
臺灣屏東地方法院刑事判決                            九十年度易字第九六三號
    公  訴  人  臺灣屏東地方法院檢察署檢察官
    被      告  乙○○
                甲○○
右列被告因賭博案件，經檢察官提起公訴（八十九年度偵字第三三四０號、九十年度
偵字第三九六七號），本院判決如左：
    主  文
乙○○共同連續意圖營利，聚眾賭博，處有期徒刑肆月，如易科罰金，以佰元折算
壹日。扣案之六合彩手冊壹本、倍數表肆張、港號壹張、簽單伍張、傳真機壹台均沒
收。
甲○○免訴。
    事  實
一、乙○○與潘海龍係夫妻關係，其與潘海龍（業經本院判處有期徒刑五月確定）共
    同基於意圖營利之概括犯意，自八十六年十二月起至八十九年六月一日止，先後
    提供屏東市○○街住處（門號不詳）及屏東市仁義里仁義七之五號之公眾得出入
    之場所，自任組頭，經營俗稱「六合彩」之賭博，聚集不特定之多數人在該處簽
    賭下注，其簽賭方式為每支賭注新台幣（下同）一百元、七十五元、九十五元不
    等，以核對香港政府發行每星期二、四開獎之六合彩中獎號碼，予以重新編組後
    之號碼以賭博財物，凡所選之號碼（即俗稱港號）或重組之號碼（即俗稱台號）
    ，與開獎六組號碼中任二組或三組相同者，即屬中獎，由乙○○、潘海龍賠付若
    干倍數之彩金予中獎者，若未簽中之賭注，則悉歸潘海龍所有，迄八十九年一月
    十一日十七時卅分，經警持搜索票搜索上址而查獲，並扣得傳真機一台、倍數表
    二張、簽單三張。嗣於八十九年六月二日十五時許，經檢察官依職權簽發搜索票
    命警搜索上址時再度查獲，且扣得六合彩手冊一本、倍數表二張、港號一張、簽
    單二張等物。
二、案經屏東縣警察局屏東分局報請臺灣屏東地方法院檢察署檢察官偵查起訴。
    理  由
壹、有罪部分：
一、訊據被告乙○○矢口否認有賭博犯行，辯稱：伊並未經營六合彩，警察在現場搜
    到的東西是之前潘海龍經營六合彩時留下的，伊僅向林慈美簽賭而已，並未經營
    六合彩組頭等語。
二、經查：被告乙○○與共犯潘海龍於上開時地共同經營六合彩，聚集不特定之多數
    人簽賭下注之事實，業據同案被告甲○○於偵查及本院審理時供述明確（見八十
    九年偵字第五四二號偵查卷第三十二頁面、本院九十年八月二十九日訊問筆錄）
    ，核與證人陳清吉、林聖明於偵查中證述之情節相符合，據證人陳清吉證稱：當
    時我還在林文仲（即乙○○之兄）那裡工作，我常常看到乙○○拿一本簽牌的簿
    子在那裡出入，他還問在場的人包括我在內要不要簽等語（見八十九年偵字第五
    四二號偵查卷第三十八頁反面），而證人林聖明亦證稱：我是聽林文仲太太（即
    被告甲○○）講乙○○跟她先生有在做六合彩，後來我偶而會打電話去乙○○的
    舊家簽牌，我每次打電話去都是乙○○接聽，她就問我要簽幾號幾支，我簽牌的
    錢都請林文仲的太太轉交給乙○○等語（見八十九年偵字第五四二號偵查卷第三
    十九頁、第三十九頁反面），復有警方先後查扣之簽單三張、倍數表二張、傳真
    機一台（八十九年一月十一日查獲）及六合彩手冊一本、倍數表二張、港號一張
    、簽單二張（八十九年六月二日查獲）等物可資佐證。另證人林慈美於偵查中亦
    否認其有擔任六合彩組頭及接受被告簽賭等情（見八十九年偵字第五四二號偵查
    卷第六十二頁反面），且扣案清單抬頭為「清太」之名字，並非女性及潘海龍有
    關之外號，堪認係他人持向被告簽賭無疑，是被告辯稱伊有向林慈美簽賭六合彩
    云云，顯非實在。再者扣案之港報一張，其出版日期為八十九年六月一日，且扣
    案之六合彩手冊自八十九年二月十五日至同年六月一日均有逐次記載開獎之號碼
    ，經本院當庭命被告乙○○書寫一至十之阿拉伯數字十遍，其筆跡與上開六合彩
    手冊上所書寫開獎號碼之筆跡相同，應為被告乙○○所書寫亦無疑問，而共犯潘
    海龍係於八十九年一月十一日遭警方查獲，則上開扣案之物顯非先前未被警方查
    扣所遺留下來之物，而係被告乙○○嗣後經營六合彩所用之物，綜上，被告所辯
    顯係卸責之詞，不足採信，本件事證明確，被告犯行堪以認定。
三、查屏東市仁義里仁義七之五號既經被告乙○○及共犯潘海龍提供為可供不特定之
    多數人出入簽賭，自屬公眾得出入之場所，是核被告所為，係犯刑法第二百六十
    八條前段之意圖營利供給賭博場所罪，及同條後段之意圖營利聚眾賭博罪；又被
    告與簽賭者在上開公眾得出入之場所賭博財物，係犯刑法第二百六十六條第一項
    之普通賭博罪。被告乙○○與潘海龍有犯意聯絡及行為分擔，為共同正犯。再被
    告先後供給賭博場所、聚眾賭博及普通賭博犯行，時間緊接，均係反覆實施而犯
    同一之罪名，顯係各基於概括犯意，均應論以連續犯，分別以一罪論，並依法加
    重其刑。另被告所犯連續意圖營利供給賭博場所、連續意圖營利聚眾賭博及連續
    賭博三罪，係基於一個賭博犯意之決定，達成其同一犯罪之各個舉動，應屬法律
    概念之一行為，其一行為觸犯上開三罪名，為想像競合犯，應依刑法第五十五條
    之規定從一重之連續意圖營利聚眾賭博罪處罰。爰審酌被告素行、犯罪動機、手
    段、犯罪情節、所生危害、經營俗稱「六合彩」之行為嚴重危害社會經濟秩序及
    犯後態度等一切情狀，量處如主文所示之刑，並諭知易科罰金之折算標準。扣案
    之六合彩手冊一本、倍數表計四張、港號一張、簽單計五張、傳真機一台均為被
    告乙○○及共犯潘海龍所有，供其經營「六合彩」賭博之用，爰依刑法第三十八
    條第一項第二款之規定宣告沒收。另扣案之存摺五本，既非違禁物，亦無證據顯
    示為被告供犯罪所用之物，爰不予沒收。
四、又被告行為後，刑法第四十一條業於九十年一月十日修正公布，同年一月十二日
    生效，修正後之刑法第四十一條第一項前段規定：犯最重本刑五年以下有期徒刑
    以下之罪，而受六個月以下有期徒刑或拘役之宣告，因身體、教育、職業、家庭
    或其他正當事由，執行顯有困難者，得以一元以上三元以下折算一日。此與原先
    之刑法第四十一條規定已有不同，本件前後相較，並無有利或不利之情形，依刑
    法第二條第一項前段之規定，自應適用修正後之刑法第四十一條第一項前段之規
    定，諭知易科罰金及其折算之標準，併予敘明。
貳、免訴部分：
一、公訴意旨略以：被告甲○○自八十六年開始至八十七年底，連續打電話或親自至
    該處向潘海龍夫妻二人，簽賭台號二、三、四星連碰，特尾三等六合彩賭博，迄
    八十七年底止，累計簽賭賭債約五百多萬元，因認被告涉有刑法第二百六十六條
    第一項之普通賭博罪嫌。
二、按時效已完成者，應諭知免訴之判決，刑事訴訟法第三百零二條第二款定有明文
    。
三、查公訴人所指被告涉犯有刑法第二百六十六條第一項之普通賭博罪，其最重本刑
    為一千元以下罰金，依刑法第八十條第五款規定，其追訴權期間為一年，而其犯
    罪之時間係自八十六年至八十七年底，公訴人提起公訴日期係九十年七月十一日
    ，而本件追訴權時效完成之時間應係八十八年底，依照首開說明，自應為免訴之
    判決。
據上論斷，應依刑事訴訟法第二百九十九條第一項前段、第三百零二條第二款，刑法
第二十八條、第五十六條、第二百六十六條第一項前段、第二百六十八條、第五十五
條、第四十一條第一項前段、第二條第一項前段、第三十八條第一項第二款，罰金罰
鍰提高標準條例第一條前段、第二條，判決如主文。
本案經檢察官薛水生到庭執行職務。
中      華      民      國      九十      年      十      月      三    日
                                      臺灣屏東地方法院刑事第三庭
                                          審判長法  官  黃國永
                                                法  官  陳姵君
                                                法  官  余德正
右正本證明與原本無異。
對於本判決如有不服應於收受送達後十日內向本院提出上訴書狀上訴於台灣高等法院
高雄分院並按他造當事人之人數附具繕本。
                                                書記官  謝博興
中      華      民      國      九十      年      十      月      四    日
附錄本判決論罪之法條：
刑法第二百六十六條第一項前段
在公共場所或公眾得出入之場所賭博財物者，處一千元以下罰金。但以供人暫時娛樂
之物為賭者，不在此限。
刑法第二百六十八條
意圖營利，供給賭博場所或聚眾賭博者，處三年以下有期徒刑，得併科三千元以下罰
金。


司法院資訊處製作；財團法人民間司法改革基金會備份。
